臺灣臺北地方法院刑事判決
111年度審訴字第1072號
公  訴  人  臺灣臺北地方檢察署檢察官
被      告  吳宗翰




上列被告因詐欺等案件，經檢察官追加起訴（111年度偵字第124
46號），被告於本院準備程序中就被訴事實為有罪之陳述，經本
院告以簡式審判程序之旨，並聽取當事人之意見後，裁定改行簡
式審判程序，並判決如下：
    主  文
吳宗翰犯三人以上共同詐欺取財罪，處有期徒刑壹年。
未扣案之犯罪所得新臺幣貳佰壹拾玖元沒收，於全部或一部不能
沒收或不宜執行沒收時，追徵其價額。
    事  實
一、吳宗翰於民國110年2月間某時，加入由「蔣尚圃」等真實姓
    名年籍不詳之三人以上所組成，以實施詐術為手段之具有持
    續性、牟利性之有結構性之犯罪組織（本案非首次犯行），
    由吳宗翰擔任持提款卡提領詐得贓款（俗稱提款車手）之工
    作，其等間利用Telegram相互聯繫，並基於三人以上共同詐
    欺取財與掩飾、隱匿特定犯罪所得之來源及去向之洗錢之犯
    意聯絡，先由詐欺集團內不詳成員以不詳方式取得何佩樺申
    辦之中國信託商業銀行帳號末3碼176號之帳戶（帳號詳卷，
    下稱本案帳戶）提款卡，再推由該詐騙集團不詳成員於110
    年3月26日致電陳敬文，並向其佯稱為網路賣場客服，因作
    業疏失誤升級為高級會員，需操作提款機方能解除云云，致
    陳敬文陷於錯誤，而於同日晚間6時39分匯款新臺幣（下同
    ）2萬1,987元（下稱本案款項）至本案帳戶，吳宗翰則依「
    蔣尚圃」指示，持本案帳戶提款卡，於同日晚間6時44分許
    ，至址設臺北市○○區○○街000號統一超商華電門市內，操作
    自動櫃員機，將本案款項提領一空，從中抽取1％之報酬後，
    在附近將餘款上繳予「蔣尚圃」所指定之其他不詳成員，以
    此方式掩飾特定犯罪所得之本質、來源及去向。
二、案經陳敬文訴由臺中市政府警察局霧峰分局報請臺灣臺北地
    方檢察署檢察官偵查起訴。
    理  由
壹、程序方面：
一、按追加起訴，雖然依附於原來案件的起訴，性質上猶係獨立
    的新訴，祇因可與原案合併審判，從而獲致訴訟經濟的效益
    ，於必要時，分開審理亦無不可（最高法院104年度台上字
    第2269號判決意旨參照）。被告吳宗翰經檢察官以一人犯數
    罪之相牽連案件為由，於111年5月12日向本院110年度審訴
    字第638號詐欺等案（下稱前案）追加起訴，然前案業於111
    年5月5日宣判，是本院分案室逕以新訴視之而送輪分由與前
    案不同之合議庭進行審理，當事人對此均無意見（見本院11
    1年度審訴字第1072號卷【下稱審訴字卷】第47頁），依前
    說明，於法並無不合。
二、本案據以認定事實之供述證據，公訴人及被告於本院言詞辯
    論終結前均未爭執其證據能力，經審酌該等證據之取得並無
    違法，且與本案待證事實具有關聯性，依刑事訴訟法第159
    條之5之規定，自有證據能力；至非供述證據部分，與本案
    事實具自然關聯性，且非公務員違背法定程序所取得，依同
    法第158條之4規定反面解釋，亦具證據能力。
貳、實體部分：
一、認定事實所憑之證據及理由： 
  ㈠上揭事實，業據被告於本院審理時坦承不諱（見審訴字卷第5
    2頁），核與證人即告訴人陳敬文於警詢時之證述情節相符
    （見偵字33177卷第149至150頁），且有本案帳戶交易明細
    表、前開超商門市監視器及自動櫃員機監視器錄影畫面翻拍
    照片、○○縣政府警察局○○分局○○分駐所受理詐騙帳戶通報警
    示簡便格式表、金融機構聯防機制通報單、告訴人提出之網
    路銀行轉帳截圖畫面可佐（見偵字33177卷第19至22、61至6
    5、151至155頁），足認被告上開任意性自白確與事實相符
    ，堪以採信。
  ㈡被告依指示將本案財物上繳移轉予不詳成員，致款項之流向
    去向不明而無從追查，自形式上觀察，已製造該詐欺犯罪所
    得金流斷點，達成隱匿犯罪所得之效果，自構成洗錢防制法
    第2條第2款「掩飾或隱匿特定犯罪所得之本質、來源、去向
    、所在、所有權、處分權或其他權益者」之洗錢行為甚明。
  ㈢被告雖未自始至終參與各階段之犯行，而僅參與提領贓款部
    分，惟其與所屬詐騙集團其他成年成員既為詐欺被害人而彼
    此分工，參與詐欺取財罪之部分構成要件行為，且被告所為
    均係詐欺取財罪所不可或缺之內部分工行為，並相互利用其
    他成員之行為，以共同達成犯罪之目的，堪認係在合同意思
    範圍內，各自分擔犯罪行為之一部，並相互利用他人之行為
    ，以達犯罪之目的，且依前論述，被告於主觀上對於參與詐
    欺犯行之成員含自己達三人以上之事，亦屬知悉，自應就所
    參與犯行，對於全部所發生之結果共同負責。
  ㈣綜上，本案事證明確，被告犯行堪以認定，應予依法論科。
二、論罪科刑：
  ㈠法律適用：
    核被告所為，係犯刑法第339條之4第1項第2款之三人以上共
    同詐欺取財罪、洗錢防制法第14條第1項之洗錢罪。
  ㈡共犯及罪數關係：
  ⒈被告與「蔣尚圃」及其他不詳詐騙集團成年成員就上開犯行
    間，係在合同意思範圍內，各自分擔犯罪行為之一部，並相
    互利用他人之行為，以達遂行加重詐欺取財及洗錢之犯行，
    有犯意聯絡及行為分擔，應論以共同正犯。
  ⒉被告以一行為同時觸犯三人以上共同詐欺取財罪及洗錢罪，
    屬想像競合犯，應依刑法第55條規定，從一重之三人以上共
    同詐欺取財罪處斷。
  ㈢量刑審酌：
　  爰以行為人責任為基礎，審酌被告不循正途獲取財物，竟加
    入詐欺集團擔任提款車手，使告訴人受有財產損害，並危害
    財產交易安全，實屬不該，兼衡被告犯後坦認犯行惟迄未賠
    償告訴人之犯後態度、被告於本院審理時自述專科肄業、未
    婚無子女、現○○○○、需扶養父母親等生活狀況（見審訴字卷
    第55頁），暨其犯罪動機、目的、手段、參與情節程度、獲
    利及告訴人被詐欺金額（被告提領金額）高低等一切情狀（
    被告於本院審理時坦承起訴罪名，是就被告所犯洗錢防制法
    部分，原應減輕其刑，然被告就上開犯行係從一重論處三人
    以上共同詐欺取財罪，是此部分想像競合輕罪得減刑部分，
    本院量刑時併予審酌），量處如主文第1項所示之刑。
三、沒收之說明：
    被告於本院審理時自陳：本案報酬是抽取領款金額的1％等語
    （見審訴字卷第48頁），是被告之犯罪所得計為219元（計
    算式：2萬1,987元×1％＝219.87元，為被告利益計，元以下無
    條件捨去），既未實際賠償告訴人，自應依同法第38條之1
    第1項前段及同條第3項之規定，宣告沒收，於全部或一部不
    能沒收或不宜執行沒收時，追徵其價額。另審酌被告本案犯
    行僅係負責取款之角色，並非主謀者，且衡諸目前司法實務
    查獲之案件，其於上繳款項後，對於所提領之贓款應無處分
    權限，是本案款項不予宣告沒收，附此敘明。　
據上論斷，應依刑事訴訟法第273條之1第1項、第299條第1項前
段（依法院辦理刑事訴訟案件應行注意事項第159點，判決書據
上論結部分，得僅引用應適用之程序法條），判決如主文。 
本案經檢察官王繼瑩追加起訴，檢察官呂俊儒到庭執行職務。
中　　華　　民　　國　　111 　年　　7 　　月　　25　　日
                  刑事第二十庭  法  官 賴鵬年
以上正本證明與原本無異。 
如不服本判決應於收受送達後20日內向本院提出上訴書狀，並應
敘述具體理由；其未敘述上訴理由者，應於上訴期間屆滿後20日
內向本院補提理由書（均須按他造當事人之人數附繕本）「切勿
逕送上級法院」。告訴人或被害人如對於本判決不服者，應具備
理由請求檢察官上訴，其上訴期間之計算係以檢察官收受判決正
本之日期為準。 因疫情而遲誤不變期間，得向法院聲請回復原
狀。
                                書記官　萬可欣
中　　華　　民　　國　　111 　年　　7 　　月　　25　　日
附錄本案論罪科刑法條全文：
中華民國刑法第339條之4
犯第339條詐欺罪而有下列情形之一者，處1年以上7年以下有期
徒刑，得併科1百萬元以下罰金：
一、冒用政府機關或公務員名義犯之。
二、三人以上共同犯之。
三、以廣播電視、電子通訊、網際網路或其他媒體等傳播工具，
    對公眾散布而犯之。
前項之未遂犯罰之。
洗錢防制法第14條
有第二條各款所列洗錢行為者，處7年以下有期徒刑，併科新臺
幣5百萬元以下罰金。
前項之未遂犯罰之。
前二項情形，不得科以超過其特定犯罪所定最重本刑之刑。